【裁判字號】    95,台上,4582
【裁判日期】    950817
【裁判案由】    違反水土保持法
【裁判全文】
最高法院刑事判決            九十五年度台上字第四五八二號
    上  訴  人  甲○○
                        20之.
    選任辯護人  鍾夢賢律師
上列上訴人因違反水土保持法案件，不服台灣高等法院高雄分院
中華民國九十五年二月二十一日第二審更審判決（九十四年度上
更(一)字第三三六號，起訴案號：台灣屏東地方法院檢察署八十九
年度偵字第六三四三號），提起上訴，本院判決如下：
    主  文
上訴駁回。
    理  由
按刑事訴訟法第三百七十七條規定：上訴於第三審法院，非以判
決違背法令為理由，不得為之。是提起第三審上訴，應以原判決
違背法令為理由，係屬法定要件，如果上訴理由狀未依據卷內訴
訟資料，具體指摘原判決不適用何種法則或如何適用不當，或所
指摘原判決違法情事，顯與法律規定得為第三審上訴理由之違法
情形，不相適合時，均應認其上訴為違背法律上之程式，予以駁
回。本件原判決綜合全部卷證資料，認上訴人甲○○有其事實欄
所載之犯行，已詳敘所憑之證據與認定之理由。對於上訴人辯稱
：鐵皮屋前擋土牆已傾斜約三年，因迭遭墾丁國家公園管理處罰
款而不敢動工改善，另民國八十九年十月間僅請怪手除草，並未
挖掘，造成水土流失純係天災，伊未犯罪云云，認係卸責之詞，
不足採信，亦依調查所得證據，逐一加以指駁及說明。因而撤銷
第一審之科刑判決，改判分別論處上訴人在國家公園範圍內土地
，需實施水土保持處理與維護，未先擬具水土保持計畫，致生水
土流失二罪刑（分處有期徒刑八月及六月，定應執行有期徒刑十
一月）。
上訴意旨略以：原審於更審前審理時就航攝圖之判讀，認需由有
特別知識經驗者為之，且於囑託行政院農業委員會林務局航空測
量所（下稱航空測量所）鑑定前，已先傳喚該所鑑定人陳逸彥到
庭陳述鑑定意見，由上訴人及鑑定人在場，可見當時已確認上訴
人與原審選任辯護人有在場之必要，則其囑託航空測量所鑑定前
，自應依刑事訴訟法第二百零八條第一項規定準用第二百零六條
之一及第一百六十八條之一，將鑑定之日、時、處所預先通知上
訴人及選任辯護人，以利鑑定時到場，然原審於更審前審理時發
函予該所囑託鑑定，並未通知上訴人與選任辯護人在場，故該所
九十二年二月十一日農測秘字第０九二九一００二０八號復函之
鑑定結果應無證據能力，原判決仍採為證據，有判決不適用法則
之違法云云。惟本件原審更審前審理時，於九十一年十一月間多
次傳喚航空測量所人員到庭，訊問系爭屏東縣滿州鄉○○○段第
一五四五－一、一五四九、一七六七、一五五０號土地之航攝圖
相關事宜後，再於九十二年一月二十八日發函航空測量所，請該
所依歷年航攝圖，查明系爭土地上之鐵皮屋等物，係於八十一年
至八十五年間之何時開始存在，該所乃於九十二年二月十一日以
農測秘字第０九二九一００二０八號函復檢視歷年航攝之結果，
原審遂於同年二月二十六日審理期日，提示該函予上訴人表示意
見，已予上訴人防禦之機會，上訴人及其原審選任辯護人皆曰沒
有意見，此有該函及審判筆錄在卷可稽。茲原審更審前審理時向
航空測量所函查上揭事項之時間及其審理期日，均在修正刑事訴
訟法九十二年九月一日施行以前，復已依刑事訴訟法第一百六十
五條規定踐行調查程序，將該函宣讀或告以要旨，予上訴人辯解
之機會，依上揭說明，該文書即有證據能力，原判決予以採信，
自屬原審採證、認事之適法職權行使，不容任意指摘。上訴意旨
指為未保障其在場機會權，要非適法之第三審上訴理由。應認本
件上訴為違背法律上之程式，予以駁回。
據上論結，應依刑事訴訟法第三百九十五條前段，判決如主文。
中    華    民    國  九十五  年    八    月   十七   日
                      最高法院刑事第八庭
                          審判長法官  張  淳  淙
                                法官  張  春  福
                                法官  呂  丹  玉
                                法官  洪  昌  宏
                                法官  蔡  彩  貞
      本件正本證明與原本無異
                                      書  記  官
中    華    民    國  九十五  年    八    月  二十二  日
                                                      Ｅ


司法院資訊處製作；財團法人民間司法改革基金會備份。
